臺灣花蓮地方法院民事判決
111年度訴字第181號
原      告  BS000-A110041（真實姓名年籍、住址詳卷）
兼法定代理  
人          BS000-A110041父親（真實姓名年籍、住址詳卷）
            BS000-A110041母親（真實姓名年籍、住址詳卷）
共      同
訴訟代理人  吳美津律師(法扶律師)
被      告  羅凱議    現於法務部矯正署花蓮監獄執行中
訴訟代理人  曾泰源律師
上列當事人間請求侵權行為損害賠償事件，原告提起刑事附帶民
事訴訟，經本院刑事庭裁定移送前來（110年度侵附民字第16號
），本院於民國111年11月1日言詞辯論終結，判決如下：
    主      文
被告應給付原告BS000-A110041新臺幣350,000元、原告BS000-A1
10041父親新臺幣170,000元、原告BS000-A110041母親新臺幣170
,000元，及均自民國110年10月9日起至清償日止，按年息百分之
5計算之利息。
本判決於原告BS000-A110041以新臺幣120,000元，原告BS000-A1
10041父親以新臺幣60,000元，原告BS000-A110041母親以新臺幣
60,000元分別為被告供擔保後，得假執行。但被告如分別以新臺
幣350,000元、新臺幣170,000元、新臺幣170,000元為原告BS000
-A110041、BS000-A110041父親、BS000-A110041母親預供擔保，
各得免為假執行。
    事實及理由
壹、程序部分
　　按司法機關所製作必須公示之文書，不得揭露刑法第221條
    至第227條性侵害犯罪被害人之姓名、出生年月日、住居所
    及其他足資識別被害人身分之資訊，性侵害犯罪防治法第2
    條第1項、第12條第2項定有明文。次按司法機關所製作必須
    公開之文書，亦不得揭露足以識別刑事案件、少年保護事件
    之當事人或被害人身分之資訊，兒童及少年福利與權益保障
    法第69條第1項第4款、第2項亦分別定有明文。查原告BS000
    -A110041（下稱H男）為性侵害犯罪之被害人，且於本件事
    故發生時為未滿14歲之少年，依上開規定，本判決不得揭露
    足以辨識其身分之資訊，爰將H男及其法定代理人BS000-A11
    0041父親、BS000-A110041母親（下分別稱H父、H母，與H男
    合稱原告，如單指一人時則逕稱其名）均以代號表示，合先
    敘明。
貳、實體部分
一、原告起訴主張：被告明知H男為未滿14歲之人，利用其在甲
    國小（地址、全名詳卷）擔任籃球隊義務教練之機會，竟基
    於強制猥褻之犯意，違反H男之意願，分別於如附表所示之
    時間及地點，對H男為猥褻行為並得逞（就附表編號1至2所
    示之行為，下合稱系爭侵權行為）。被告對H男為系爭侵權
    行為時，H男仍係未成年人，身心尚在成長發育未臻成熟，
    被告對H男為系爭侵權行為嚴重侵害H男之貞操權、性自主決
    定權及意思決定自由權，並侵害H父、H母對H男之親權，且
    情節重大。爰依民法第184條第1項前段、第195條第1項、第
    3項規定，請求被告賠償H男、H父、H母精神慰撫金各新臺幣
    （下同）350,000元、170,000元、170,000元等語。並聲明
    ：㈠如主文第一項所示。㈡願供擔保，請准宣告假執行。
二、被告則以：否認對H男為系爭侵權行為。關於附表編號1部分
    ，係H男自行脫去褲子，並非被告違反H男意願為之；就附表
    編號2部分，在籃球教室外，被告確實用手環抱H男的身體，
    讓其坐在大腿上，惟H男並無掙扎欲離開之行為。又依H男在
    偵查及刑事審理時均證稱不會討厭被告、不會害怕，若被告
    有違反H男之意願，以物理強制力令其無法離開，則H男應會
    討厭、害怕被告，是衡諸H男之陳述與一般相同年齡者之心
    智狀態已非無矛盾之處，尚難僅以被告自承之內容據為補強
    H男之證述。而被告雖經本院110年度侵訴字第16號刑事判決
    （下稱系爭刑事判決）被告有罪，惟系爭刑事判決取捨證據
    、認定事實有違誤之處，已經被告上訴，現由臺灣高等法院
    花蓮分院以111年度侵上訴字第16號審理中，是系爭刑事判
    決為被告有罪判決之認定，尚難於本件民事程序援引為不利
    於被告之證據等語置辯。並聲明：㈠原告之訴駁回。㈡如受不
    利判決，願供擔保免予假執行。
三、本件原告主張於如附表所示時、地遭被告為系爭侵權行為，
    致其受侵害等語，被告則於本院審理中否認侵權，是本件爭
    點厥為：㈠原告主張被告有為系爭侵權行為，有無理由？㈡原
    告依侵權行為之法律關係，請求被告賠償精神慰撫金，有無
    理由？
四、本院判斷如下：
  ㈠原告主張被告有為系爭侵權行為，有無理由？
  ⒈按刑事訴訟判決所認定之事實，固非當然有拘束民事訴訟判
    決之效力，但民事法院調查刑事訴訟原有之證據，而斟酌其
    結果以判斷事實之真偽，並於判決內記明其得心證之理由，
    即非法所不許（最高法院67年臺上字第2674號及49年臺字第
    929號判決意旨參照），是本院自得調查刑事訴訟中原有之
    證據，斟酌其結果以判斷其事實。次按證人就案發經過之陳
    述有部分前後不符，或相互間有所歧異時，究竟何者為可採
    ，法院仍得本其自由心證予以斟酌，非謂一有不符或矛盾，
    即應認其全部均為不可採信；尤其關於行為細節方面，然其
    基本事實之陳述，若果與真實性無礙時，則仍非不得予以採
    信（最高法院74年臺上字第1599號判決意旨參照）。　
　⒉H男於偵訊時證稱：我現在記得最清楚的是最後1次，110年1
    月底、2月初放寒假時，我們還是有練球，某日下午我們在
    練球，被告叫我去籃球教室内，一開始被告在跟我講籃球的
    事情，當時我是坐著、被告也是坐著，被告突然把我抱到他
    大腿上，我就背對著被告，被告繼續跟我講籃球的事，我當
    時穿長褲，被告的右手抱住我，被告先隔著褲子用左手摸我
    左大腿，我覺得很奇怪，我就腳踩著地、微微蹲著，想往前
    離開他大腿，但被告右手又把我抓回來，這時被告就隔著褲
    子摸我的生殖器大約5秒，被告摸我生殖器之前問我「你覺
    得我是變態嗎」，我回答他「沒有」；109年1月間，我記得
    是冬天某禮拜三下午練球時突然身體不舒服頭暈，我就跟被
    告說我想要休息，被告就帶我去籃球教室，他問我有沒有頭
    暈、發燒，有摸我的額頭，後來被告說「可能是重要部位的
    問題」，被告就請我把内褲、外褲都脫掉，當時我站著、被
    告坐著，被告就用一隻手扶我的陰莖跟蛋蛋說「冬天的時候
    蛋蛋會縮進去」，他大概看了1分鐘，看完之後他就去洗手
    並請我把褲子穿起來，我就出去了等語（臺灣花蓮地方檢察
    署110年度他字第256號第39至41頁，下稱他字卷），嗣H男
    於刑事案件審理時證稱：「（問：被告摸你的生殖器之前，
    他有說什麼嗎？）摸完之後他才跟我說你覺得我是變態嗎？
    ；（問：你怎麼說？）我說不是；（問：你還記得是冬天還
    夏天嗎？）應該是冬天；（問：當時是星期幾？）星期幾有
    點不記得了；（問：當時是在練球的時候嗎？）對；（問：
    你剛才說被告在摸你之前沒有說話，與你偵查中所述不同，
    請問被告摸之前有說嗎？）有，他摸之前有說」等語（本院
    110年度侵訴字第16號卷二第463、465、468頁，下稱刑事卷
    ）。查H男於刑事案件偵訊與審理時就被告對其為系爭侵權
    行為時之時間及對話經過順序，雖有記憶不清或尚非全部相
    合之情形，惟人之記憶本有因觀察力、注意力及記憶力不同
    而不完整及遺忘之缺陷，隨著時間的經過會漸趨模糊，尤其
    對案發經過之細節更容易模糊淡忘，亦有可能因回答訊問時
    所用描述之用語不同，省略片段情節，或因紀錄之詳簡有異
    導致陳述相互不一，倘其主要陳述一致，仍應得採為裁判之
    基礎。而互核H男上開於偵查及刑事案件審理時之陳述，就
    案發時間、地點、經過及被告行為手段等主要構成要件事實
    大致相符，且被告於刑事偵查及審理時亦自承曾讓H男坐在
    大腿上、身體檢查、提及「冬天的時候蛋蛋會縮進去」（臺
    灣花蓮地方檢察署110年度偵字第1323號卷一第93頁，下稱
    偵1323號、刑事卷一第258頁）等情，與H男上開證述一致。
    又參以H男年紀稚幼，其對於案發經過之細節，隨著時間經
    過，難免漸趨模糊，或係與平常事務結合而產生記憶干擾現
    象，允屬常態，尚難僅以時間及對話經過順序等部分之歧異
    ，即遽認H男上開指述遭猥褻之情不可採信。又妨害性自主
    之被害人受到侵害後之反應本即不一，且H男案發當時僅11
    歲，對性事本一知半解，不能僅以H男對被告不厭惡、不會
    害怕等情來判斷系爭侵權行為有無發生，是被告前開所辯，
    不足委採。
　⒊由上足證H男於如附表所示時、地確曾遭受被告為系爭侵權行
    為，而本件損害賠償訴訟據以裁判之證據既與刑事案件共通
    ，且被告亦經本院110年度侵訴字第16號判處罪刑在案，有
    前開刑事判決在卷可稽（卷第21至84頁），並經本院依職權
    調閱前開刑事案件卷宗查閱無訛，復基於一般之經驗及論理
    法則，本院亦認被告對H男為系爭侵權行為一節屬實。從而
    ，原告主張被告於如附表所示時、地，有對原告為系爭侵權
    行為，為有理由，應為可採。
  ㈡原告依侵權行為之法律關係，請求被告賠償精神慰撫金，有
    無理由？　　
  ⒈按因故意或過失，不法侵害他人之權利者，負損害賠償責任
    ；不法侵害他人之身體、健康、名譽、自由、信用、隱私、
    貞操，或不法侵害其他人格法益而情節重大者，被害人雖非
    財產上之損害，亦得請求賠償相當之金額；前2項規定，於
    不法侵害他人基於父、母、子、女或配偶關係之身分法益而
    情節重大者，準用之，民法第184條第1項前段、第195條第1
    項前段、第3項分別定有明文。　
  ⒉本件被告對於H男為系爭侵權行為，已侵害H男對性自主決定
    之自由權、貞操權，業如前述，是被告所為對H男身心健康
    發展造成不良影響，精神自感相當痛苦，依上開規定，H男
    自得依民法第184條第1項前段及第195條第1項前段規定請求
    被告賠償其所受非財產上之損害，被告並侵害H父、H母基於
    親子關係之身分法益而情節重大，是H父、H母請求被告賠償
    其非財產上損失，亦有理由。　　
  ⒊次按慰撫金之賠償須以人格權遭遇侵害，使精神上受有痛苦
    為必要，其核給之標準固與財產上損害之計算不同，然非不
    可斟酌雙方身分資力與加害程度，及其他各種情形核定相當
    之數額。又按以人格權遭遇侵害，受有精神上之痛苦，而請
    求慰藉金之賠償，其核給之標準，須斟酌雙方之身分、資力
    與加害程度及其他各種情形核定相當之數額。且所謂「相當
    」，應以實際加害情形與其影響是否重大及被害人之身分、
    地位與加害人之經濟情況等關係定之（最高法院51年台上字
    第223號、86年度台上字第3537號判決意旨參照）。查H父學
    歷為大專畢業，月薪約40,000元，名下財產有4筆房地、汽
    車1部；H母學歷為大專畢業，月薪約25,000元，名下無任何
    財產；H男現為國中在學學生，無收入，名下無任何財產（
    卷第127頁）。本院審酌前述被告對H男為系爭侵權行為之加
    害情節，及H男被害當時約11歲，案發後其精神上所受痛苦
    實難以言喻，是本院認其請求被告賠償350,000元，尚屬適
    當，為有理由。而H父、H母除見H男受身體侵害備感自責與
    不忍外，面對H男心靈受創部分，尚須付出更多心力照顧H男
    ，陪伴其渡過，精神亦備受煎熬等一切情狀，認H父、H母各
    請求被告賠償170,000元精神慰撫金，亦屬適當，應予准許
五、末按給付無確定期限者，債務人於債權人得請求給付時，經
    其催告而未為給付，自受催告時起，負遲延責任；其經債權
    人起訴而送達訴狀，或依督促程式送達支付命令，或為其他
    相類之行為者，與催告有同一之效力；又遲延之債務，以支
    付金錢為標的者，債權人得請求依法定利率計算之遲延利息
    ；應付利息之債務，其利率未經約定，亦無法律可據者，週
    年利率為5％，民法第229條第2項、第233條第1項前段、第20
    3條分別定有明文。本件原告請求被告給付之損害賠償，係
    以支付金錢為標的，故原告請求被告給付自刑事附帶民事訴
    訟起訴狀繕本送達翌日即110年10月9日（附民卷第43頁）起
    至清償日止，按年息百分之5計算之利息，於法並無不合，
    應予准許。　
六、綜上所述，原告依民法第184條第1項前段、第195條第1項前
    段、第3項規定，請求被告應給付H男350,000元、H父170,00
    0元及H母170,000元之精神慰撫金，及自110年10月9日起至
    清償日止，按年息百分之5計算之利息，為有理由，應予准
    許。又兩造陳明願供擔保聲請宣告假執行及免予假執行，核
    無不合，爰分別酌定相當擔保金額而准許。
七、本件事證已臻明確，兩造其餘主張及攻擊防禦方法，於判決
    結果不生影響，爰不一一論述，附此敘明。
八、本件係刑事附帶民事訴訟，由刑事庭裁定移送本庭之事件，
    依刑事訴訟法第504條第2項之規定，免納裁判費，且無其他
    訴訟費用，故毋庸為訴訟費用負擔之諭知。
中　　華　　民　　國　　111 　年　　12　　月　　20　　日
                  民事第一庭  審判長法  官  陳雅敏 
　　　　　　　　　                  法  官  沈培錚
　　　　　　　　　                  法  官  蔡培元
以上正本係照原本作成。
如不服本判決，應於送達後20日內向本院提出上訴狀（上訴狀應
表明上訴理由）並繳納上訴審裁判費，如於本判決宣示後送達前
提起上訴者，應於判決送達後20日內補提上訴理由書（均須按他
造當事人之人數附繕本）。
如委任律師提起上訴者，亦應一併繳納上訴審裁判費。
中　　華　　民　　國　　111 　年　　12　　月　　20　　日
                    　　            書記官　周彥廷
附表：
編號 時間及地點 行為 1 109年1月間某週三之某時，在甲國小籃球教室。 以佯稱為H男檢查身體之違反H男意願方式，命H男脫去內、外褲後，徒手觸摸H男之生殖器而猥褻H男。 2 110年1月21日至110年2月9日間之某時，在甲國小籃球教室。 被告將H男抱到自己大腿上後，右手抱住H男，左手隔著褲子撫摸H男之生殖器，不顧H男以腳踩地、微蹲欲離開之反應，仍以手抓回H男，以此強暴方式持續撫摸而猥褻H男。